【裁判字號】    98,簡上,226
【裁判日期】    980416
【裁判案由】    違反保護令
【裁判全文】
臺灣桃園地方法院刑事判決             98年度簡上字第226號
上  訴  人
即  被  告  甲○○
上列上訴人即被告因違反保護令案件，不服本院簡易庭97年度桃
簡字第3365號，中華民國98年1 月31日第一審判決（聲請簡易處
刑案號：臺灣桃園地方法院檢察署97年度偵字第18575 號），提
起上訴，本院合議庭為第二審判決如下：
    主  文
原判決撤銷。
甲○○違反法院依家庭暴力防治法第十六條第三項所為之禁止實
施家庭暴力之暫時保護令裁定，處拘役伍拾伍日，如易科罰金，
以新台幣壹仟元折算壹日。緩刑貳年。緩刑期間付保護管束。
    事  實
一、甲○○與乙○○係夫妻，2人具有家庭暴力防治法第3 條第1
    款之家庭成員關係，甲○○因於民國97年7 月14日，在桃園
    縣桃園市○○街64之2 號住處，飲酒後辱罵乙○○，並摔椅
    子、動手毆打2 人之女兒，嗣經乙○○向本院聲請核發保護
    令，經本院審核後，認有先行核發暫時保護令之必要，依家
    庭暴力防治法第16條規定，於97年7 月23日以97年度暫家護
    字第299 號裁定核發甲○○不得對乙○○及其女兒實施身體
    或精神上不法侵害之行為、不得對於乙○○及其女兒為騷擾
    行為，有效期間至本院就通常保護令之准駁審理案件終結時
    止，並於同年8 月3 日送達而由甲○○本人親自收受，且經
    桃園縣政府警察局桃園分局員警向甲○○告知應確實遵守保
    護令內容而為執行。詎甲○○明知該保護令之內容，其於該
    保護令有效期間內之97年8 月30日晚間9 時許，在上開住處
    ，因桃園縣政府警察局桃園分局大樹派出所警員周登豐送達
    另案傷害案件通知書（該傷害案件嗣經撤回告訴，由本院判
    決不受理），對乙○○心生不滿，竟基於違反保護令及以強
    暴、脅迫妨害人行使權利之犯意，對乙○○大聲咆哮，向其
    恫稱要同歸於盡、要把整間房子毀掉等語，將乙○○強推出
    屋外，旋即反鎖屋門，而妨害乙○○行使其自由進入屋內之
    權利，以此方式對乙○○為精神上不法侵害之行為，嗣經乙
    ○○報警處理，始悉上情。
二、案經被害人乙○○訴由桃園縣政府警察局桃園分局報請臺灣
    桃園地方法院檢察署檢察官偵查後聲請以簡易判決處刑。
    理  由
一、上開犯罪事實，業據被告甲○○於警詢及偵查中檢察官訊問
    時坦承不諱（見偵卷第6 至8 、20頁），核與證人即被害人
    乙○○於警詢中陳述、證人周登豐於偵查中證述情節相符（
    見偵卷第11至12、28、29頁），並有本院97年度暫家護字第
    299 號民事暫時保護令、桃園縣政府警察局桃園分局保護令
    執行紀錄表、桃園縣政府警察局家庭暴力相對人約制告誡書
    各1 紙、現場照片4 幀在卷可稽（見偵卷第13、17、18、30
    、31頁），足認被告前揭具任意性之自白核與事實相符，而
    屬可信，綜上所述，本件事證明確，被告犯行洵堪認定，應
    依法論科。
二、查被告甲○○與告訴人乙○○為配偶，此據其供陳在卷，其
    2 人自屬家庭暴力防治法第3 條第1 款所定之家庭成員關係
    。核被告所為，係犯刑法第304 條第1 項之以強暴、脅迫妨
    害人行使權利罪、家庭暴力防治法第61條第1 款違反法院依
    同法第16條第3 項所為禁止實施家庭暴力之裁定罪；被告以
    一行為同時觸犯強制罪及家庭暴力防治法第61條第1 款之罪
    ，為想像競合犯，應依刑法第55條前段規定，從一重之家庭
    暴力防治法第61條第1 款之罪處斷。按刑法第305 條之恐嚇
    罪，係指單純以將來加害生命、身體、自由、名譽、財產之
    事，恐嚇他人致生危害於安全者而言。如對於他人之生命、
    身體等，以現實之強暴脅迫手段加以危害要挾，使人行無義
    務之事或妨害人行使權利，應構成刑法第304 條之強制罪，
    而非同法第305 條之恐嚇危害安全罪，最高法院93年度臺上
    字第3309號著有判決可資參照，檢察官認被告另成立恐嚇罪
    云云，尚有未洽，附此敘明。
三、原審以被告犯罪事證明確，予以論罪科刑，固非無見。惟查
    ，被告係以一行為同時觸犯強制罪及家庭暴力防治法第61條
    第1 款之罪，為想像競合犯，依刑法第55條前段規定，僅論
    以家庭暴力防治法第61條第1 款罪之1 罪，原審認定係2 行
    為，並分論構成家庭暴力防治法第61條第1 款之罪等2 罪，
    且認其另成立恐嚇罪，尚有未洽。
四、被告提起本件上訴，雖無理由，惟原判決既有上開可議，仍
    屬無可維持，應由本院將原判決撤銷改判。爰審酌被告與告
    訴人係夫妻關係，因細故而辱罵告訴人，嗣經告訴人聲請保
    護令後，復違反保護令之犯行，兼衡其犯罪動機、目的、妨
    害告訴人返回屋內之犯罪手段，暨其犯後坦承認犯行，態度
    尚佳，且除酒後駕車之公共危險犯罪前科紀錄外，並無其他
    犯罪前科紀錄，有臺灣高等法院被告前案紀錄表1 紙在卷可
    稽，素行尚佳等一切情狀，量處如主文所示之刑，並諭知如
    易科罰金之折算標準。末查，被告係因一時衝動而犯本案，
    經告訴人於本院審理時表示被告已戒除酒癮、已改過，願再
    給被告緩刑自新機會等語（見本院卷第20頁），審酌被告經
    此論罪科刑，當知所警惕，信無再犯之虞，本院因認被告所
    宣告之刑以暫不執行為適當，爰諭知緩刑如主文所示，併依
    家庭暴力防治法第38條第1 項規定，宣告緩刑期間內應付保
    護管束，以啟自新。
五、被告經本院合法傳喚，無正當之理由不到庭者，爰不待其陳
    述，為一造辯論判決。
據上論斷，應依刑事訴訟法第455 條之1 第3 項、第369 條第1
項前段、第371 條、第364 條、第299 條第1 項前段，家庭暴力
防治法第61條第1 款、第38條第1 項，刑法第11條前段、第304
條第1 項、第55條、第41條第1 項前段、第74條第1 項第1 款，
刑法施行法第1 條之1 第1 項、第2 項前段，判決如主文。
本案經檢察官陳仁傑到庭執行職務。
中    華    民    國    98    年    4     月    16    日
                  刑事第九庭    審判長法  官  吳為平
                                      法  官  林玉蕙
                                      法  官  蘇琬能
以上正本證明與原本無異。
不得上訴。
                                      書記官  何伊羚
中    華    民    國    98    年    4     月    16    日
附錄本案論罪科刑法條：
中華民國刑法第304條第1項
（強制罪）
以強暴、脅迫使人行無義務之事或妨害人行使權利者，處3 年以
下有期徒刑、拘役或3 百元以下罰金。
家庭暴力防家庭暴力防治法第61條
違反法院依第14條第1 項、第16條第3 項所為之下列裁定者，為
本法所稱違反保護令罪，處3 年以下有期徒刑、拘役或科或併科
新臺幣10萬元以下罰金：
一、禁止實施家庭暴力。
二、禁止騷擾、接觸、跟蹤、通話、通信或其他非必要之聯絡行
    為。
三、遷出住居所。
四、遠離住居所、工作場所、學校或其他特定場所。
五、完成加害人處遇計畫。


司法院資訊處製作；財團法人民間司法改革基金會備份。
